【裁判字號】    98,交抗,2424
【裁判日期】    981019
【裁判案由】    違反道路交通管理處罰條例
【裁判全文】
臺灣高等法院交通事件裁定            98年度交抗字第2424號
抗 告 人即
原處分機關  交通部公路總局新竹區監理所桃園監理站
代  表  人  劉瑞麟
受 處分 人  甲○○
上列抗告人因受處分人違反道路交通管理處罰條例案件，不服臺
灣桃園地方法院98年度交聲字第2030號，中華民國98年8 月31日
所為之裁定，提起抗告，本院裁定如下：
    主  文
抗告駁回。
    理  由
一、原裁定意旨略以：關於吊扣駕駛執照部分：
  (一)異議人酒後駕駛車牌號碼 5966-KC號自用小客車上路，在前
    揭時、地為警查獲，經抽酒測得血液中所含酒精濃度303.2M
    G/DL（相當於吐氣所含酒精成分每公升 1.516毫克）等情，
    為異議人所不爭執，且經本院98年度桃交簡字第1982號判決
    判處拘役59日，如易科罰金，以新臺幣（以下同）1000元折
    算1日確定在案，有裁決書、本院98年度桃交簡字第1982 號
    判決、臺灣高等法院被告前案紀錄表各 1份在卷可稽，堪認
    異議人確有前揭酒後駕車之違規事實。
  (二)惟道路交通管理處罰條例第68條業於94年12月14日修正，並
    自95年3月1日施行，修正前之道路交通管理處罰條例第68條
    規定：「汽車駕駛人，因違反本條例及道路交通安全規則之
    規定，受吊扣或吊銷駕駛執照處分時，吊扣或吊銷其持有各
    級車類之駕駛執照」；修正後之道路交通管理處罰條例第68
    條規定：「汽車駕駛人，因違反本條例及道路交通安全規則
    之規定，受吊銷駕駛執照處分時，吊銷其持有各級車類之駕
    駛執照」；其原提案修正條文為：「汽、機車駕駛人，因違
    反本條例及道路交通安全規則之規定，受吊扣或吊銷駕駛執
    照處分時，吊扣或吊銷其違法或違規當時所駕駛車輛之駕駛
    執照」；其立法理由略以：「原條文將違法或違規駕駛人所
    持有各級車類之駕駛執照一併吊扣或吊銷，失之過酷，影響
    人民工作及生活甚鉅，爰修正之」等語，其立法意旨在於違
    規行為對道路交通秩序之維持及道路交通安全已生較大之影
    響，故規定吊扣或吊銷其持有各級車類之駕駛執照，以限制
    其繼續駕車行駛道路之權利，此屬駕駛行為之限制，並不因
    所持駕駛執照種類不同而有所差異。則參諸上開立法理由及
    立法經過，行為人有道路交通管理處罰條例第35條第1項第1
    款所規定之違規行為，須吊扣駕駛執照時，僅能吊扣行為人
    違法或違規當時駕駛車輛所憑之駕駛執照，不得再吊扣行為
    人所持有、與駕駛違規車輛無關之其他各級車類駕駛執照，
    故已領有輕型機車駕駛執照者，酒後違規駕駛輕型機車時，
    吊扣者係駕駛者之輕型機車駕駛執照，不得吊扣駕駛者領有
    之其他汽車或重型機車駕駛執照。換言之，依修正後之規定
    意旨，駕駛自用一般小客車違規，僅得吊扣自用小客車駕照
    ，不得吊扣職業聯結車駕照，而駕駛自用一般小客車違規，
    亦不得吊扣職業聯結車駕照。
  (三)本件異議人僅持有職業聯結車駕照，此有公路電子閘門證號
    查詢駕駛人資料 1份在卷可稽，異議人因飲用酒類後駕駛自
    用小客車，經酒精檢測達每公升 1.516毫克之情形，揆之前
    開修法經過及說明，異議人違規當時既係駕駛自用小客車，
    依法僅得以吊扣異議人所持有該級車類之駕駛執照，若原處
    分機關因行政目的所設之「一人一照」原則，致異議人無普
    通小型車駕駛執照可供吊扣，而逕行吊扣異議人之職業聯結
    車駕駛執照，顯已逾越修正後道路交通管理處罰條例第68條
    之規範意涵及範圍。
  (四)綜上，異議人確有上開酒後駕車之違規行為，原處分機關未
    審酌「吊扣駕駛執照12個月」規範之目的，在異議人人未領
    有普通小型車駕駛執照之情況下，而為吊扣異議人聯結車職
    業駕駛執照12個月部分之處分，難認合法，業如前述，從而
    ，異議人提起本件聲明異議，為有理由，應由本院將原處分
    撤銷，自為裁罰如主文第2項所示，以期適法等語。
二、抗告意旨略以：
  (一)酒後不得駕駛車輛，為政府近年來所大力宣導之政令，其目
    的除為確保駕駛人本身之安全外，更為保障其他用路人使用
    道路之安全，而駕駛車輛如稍有輕忽發生事故，常肇致自己
    或他人生命、身體或財產上難以回復之損害，故車輛之使用
    ，雖為社會之發展、交通之所需，而不得不為全體社會所共
    同忍受之危險工具，然其使用則必遵守道路交通安全規則之
    規定，更應保持高度之注意力並採取適當之措施，才能保障
    用路人之安全，降低社會問題及其成本。若駕駛人飲酒後已
    造成協調功能降低，無法為正常反應，影響其安全駕駛動力
    交通工具之能力．則其不僅無法明確認知道路交通狀況，亦
    無法完全控制本身之駕駛行為，如仍縱己肆意而為，則交通
    安全憑何保障；況酒後駕車為近年交通事故發生之主因，影
    響人身體、生命、財產甚鉅，屢經各傳播媒體長期宣導「酒
    後不開車，開車不喝酒」之標語，亦廣見於街頭巷尾，應為
    全國國民所共知，且非常容易遵守，受處分人竟置若罔聞，
    於酒後仍貿然駕車，已置公共安全於險境，本屬可議。
  (二)原裁定既認受處分人確有駕駛自用小客車「酒精濃度超過規
    定標準」之違規情形，則就吊扣其駕駛執照12個月部分，僅
    係如何為適當處分及執行之問題，尚不能因受處分人僅持有
    汽車駕駛執照（駕照種類職業聯結車），即認此部分免罰。
    原裁定就此部分逕為撤銷，尚與道路交通管理處罰條例第35
    條第l 項第l 款規定不合，不無違誤。為維護道路交通管理
    目的及公平性原則，懇請將原裁定撤銷，自為裁定云云。
三、經查：
  (一)按汽車駕駛人飲用酒類後其吐氣所含酒精濃度超過每公升零
    點二五毫克以上者，不得駕車；汽車駕駛人，駕駛汽車經測
    試檢定酒精濃度超過規定標準者，處一萬五千元以上六萬元
    以下罰鍰，並當場移置保管該汽車及吊扣其駕駛執照一年。
    汽車駕駛人有第35條第 1項規定之情形者，應接受道路交通
    安全講習，道路交通安全規則第114條第2款、道路交通管理
    處罰條例第35條第1項第1款及第24條第1項第2款分別定有明
    文。又汽車駕駛人，因違反本條例及道路交通安全規則之規
    定，受吊銷駕駛執照處分時，吊銷其持有各級車類之駕駛執
    照，道路交通管理處罰條例第68條亦定有明文。又道路交通
    安全規則第61條第1項第4款固明文規定：「汽車駕駛人取得
    高一級車類之駕駛資格者，應換發駕駛執照，並准其駕駛較
    低級車類之車輛，其規定如下：…四、已領有小型車駕駛執
    照者，得駕駛輕型機器腳踏車。」。惟道路交通管理處罰條
    例第68條業於94年12月14日修正，並自95年3月1日施行，修
    正前之道路交通管理處罰條例第68條規定：「汽車駕駛人，
    因違反本條例及道路交通安全規則之規定，受吊扣或吊銷駕
    駛執照處分時，吊扣或吊銷其持有各級車類之駕駛執照」；
    修正後之道路交通管理處罰條例第68條則規定：「汽車駕駛
    人，因違反本條例及道路交通安全規則之規定，受吊銷駕駛
    執照處分時，吊銷其持有各級車類之駕駛執照」；其原提案
    修正條文為：「汽、機車駕駛人，因違反本條例及道路交通
    安全規則之規定，受吊扣或吊銷駕駛執照處分時，吊扣或吊
    銷其違法或違規當時所駕駛車輛之駕駛執照」，其立法理由
    略為：「原條文將違法或違規駕駛人所持有各級車類之駕駛
    執照一併吊扣或吊銷，失之過酷，影響人民工作及生活甚鉅
    ，爰修正之」等語，是駕駛人違反道路交通管理處罰條例第
    35條第1項第1款之規定而受吊扣駕駛執照處分時，依修正後
    同法第68條規定，應僅得吊扣違規或違法當時駕駛車類之駕
    駛執照，不得再吊扣行為人所持有、與駕駛違規車輛無關之
    其他各級車類駕駛執照。酒醉駕車行為製造法所不容許之風
    險，以風險製造之立場觀之，固不因駕駛車輛種類之不同，
    而有所差別；然從風險實現之觀點而論，酒醉駕駛車類之不
    同，對於交通安全衍生之危害，非無輕重不同之差異，倘駕
    駛人駕駛低一級之車類違反本條例之規定時，不問其所造成
    之危害如何，一律吊扣所持有之各類駕照，實難謂合於比例
    原則。
  (二)本件受處分人甲○○（下稱受處分人）於民國98年4 月14日
    23時32分許，酒後駕駛車號5966-KC 號自用小客車，行經桃
    園縣龜山鄉○○路○ 段時，為警攔檢查獲，並經抽血測得其
    血液中所含酒精濃度303.2mg/dl（相當於吐氣所含酒精成分
    1.516 mg/l），遂遭員警依違反道路交通管理處罰條例第35
    條第1項第1款之規定掣單舉發，嗣經原處分機關依上開條文
    之規定，裁處受處分人吊扣駕駛執照12個月，及施以道安講
    習之事實，有交通部公路總局新竹區監理所98年8 月25日桃
    監裁罰字第裁52-DB0000000號違反道路交通管理事件裁決書
    各乙紙在卷可稽（參見原審卷第3 頁），亦為受處分人所不
    否認。前揭酒醉駕車行為並經臺灣桃園地方法院98年度桃交
    簡字第1982號簡易判決判處受處分人拘役59日，如易科罰金
    ，以新臺幣1000元折算1 日確定在案，有該判決書及本院被
    告前案紀錄表各乙份在卷可稽，則受處分人有酒後駕車之違
    規事實，洵堪認定。衡以前揭規定及說明，修正後之道路交
    通管理處罰條例第68條規定既將「吊扣」等字刪除，駕駛人
    受吊扣駕駛執照處分時，自不再吊扣其持有各級車類之駕駛
    執照，原處分機關於作成吊扣駕駛執照處分時，自應就行為
    人所應吊扣之駕駛執照種類予以限定，始稱適法。本件受處
    分人持有之駕駛執照種類為職業聯結車駕駛執照，並無普通
    小型車駕駛執照可供吊扣（行政機關基於「一人一照原則」
    ，受處分人因領有職業聯結車駕駛執照，其他較低級等車類
    即不再核發駕駛執照），原處分機關本毋庸贅為吊扣之處分
    。原處分機關若以受處分人無普通小客車駕駛執照可供吊扣
    ，遂吊扣受處分人之職業聯結車駕駛執照，即與道路交通管
    理處罰條例第68條規定未合。原裁定同此見解，因而將原處
    分撤銷，自為裁罰，未維持原處分關於吊扣受處分人職業聯
    結車駕駛執照12個月部分之裁罰，認事用法並無違誤或不當
    。原處分機關猶執陳詞提起抗告，為無理由，應予駁回。
據上論結，應依道路交通案件處理辦法第26條，刑事訴訟法第41
2條，裁定如主文。
中    華    民    國    98    年    10    月    19    日
                  刑事第十二庭審判長法  官  蔡永昌
                                    法  官  蔡國在
                                    法  官  蔡新毅
以上正本證明與原本無異。
不得再抗告。
                                    書記官  賴立旻
中    華    民    國    98    年    10    月    20    日


司法院資訊處製作；財團法人民間司法改革基金會備份。
